臺灣高等法院高雄分院民事判決　　　　 93年度上易字第282號
上　訴　人　乙○○
訴訟代理人　林朋助律師
　　　　　　周春米律師
複代理人　　陳水聰律師
被上訴人　　甲○○　　高雄地方法院檢察署
訴訟代理人　李明益律師
　　　　　　啟夫律師
上列當事人間請求損害賠償事件，上訴人對於中華民國93年9 月
30日臺灣高雄地方法院93年度訴字第481 號第一審判決提起上訴
，本院於94年6月9日言詞辯論終結，判決如下：
    主  文
上訴駁回。
第二審訴訟費用由上訴人負擔。
假執行之聲請駁回。
　　事實及理由
一、上訴人起訴主張：被上訴人係臺灣高雄地方法院檢察署檢驗
    員，於民國90年10月19日相驗死者吳騰貴時，在未解剖屍體
    之情況下，遽以臆測作基礎，在驗斷書之死因欄填寫「心肺
    衰竭」，且明知吳騰貴之死亡與一年前之車禍無關，竟在致
    死創傷欄填寫「車禍」。依社會一般常識，在未解剖屍體情
    形下，全憑外觀絕無法判定其死因為「心肺衰竭」，而吳騰
    貴一年前之車禍已於89年7 月3 日出院，當初就診之財團法
    人長庚紀念醫院高雄分院（下稱長庚醫院高雄分院）亦出具
    證明稱無法判定其死因，被上訴人竟於公文書上肯定吳騰貴
    死因為「心肺衰竭」，且致死創傷欄填寫「車禍」，上訴人
    為該車禍之當事人，被上訴人上開記載，損害上訴人名譽及
    對上訴人造成精神上痛苦。爰依民法第184 條第1 項前段及
    第195 條第1 項前段規定，求為被上訴人應給付上訴人新台
    幣（下同）51萬元，及自起訴狀繕本送達翌日起至清償日止
    ，按年利率百分之五計算利息之判決。於本院聲明：
    (一)原判決廢棄。
    (二)被上訴人應給付上訴人510,000 元及自起訴狀繕本送達翌
      日起至清償日止，按年息百分之五計算之利息。
    (三)願供擔保請准宣告假執行。
二、被上訴人則以：(一)被上訴人係任職臺灣高雄地方法院檢察署
    之檢驗員，若有民眾查報轄內人員死亡，被上訴人須以專業
    判斷為憑，在檢察官督同下，共同作成死亡證明書，此乃被
    上訴人依法執行之職務內容。被上訴人受有專業醫學訓練，
    依法必須於死亡證明書上具體陳明死者致命原因。被上訴人
    未具體指出上訴人姓名，而僅於死亡證明書就致命原因為專
    業判斷之陳述，未就上訴人須否負法律上責任為論斷，並無
    逾越權限情事。(二)被上訴人於相驗時，依據吳騰貴既往之病
    症符合植物人定義，且從長庚醫院轉出時仍呈植物人狀態，
    及吳騰貴一直處於臥床狀態，並無其他可能之外來因素，本
    身又無致命之宿疾病史，被上訴人綜合研判，作出符合一般
    醫學專業水準之死亡原因判斷，並無違法，而解剖屍體並非
    判斷死亡原因之必要作法。資為抗辯，於本院聲明：上訴駁
    回。
三、上訴人主張被上訴人在未解剖屍體情形下，於驗斷書上記載
    吳騰貴死因為「心肺衰竭」，致死創傷為「車禍」，侵害上
    訴人名譽，並受有精神上痛苦，故請求侵權行為之非財產上
    損害賠償，被上訴人則以前開情詞置辯，經本院闡明，上訴
    人表示係主張被上訴人過失不法侵害上訴人之名譽，因被上
    訴人判斷錯誤在驗斷書為上開記載，致上訴人遭法院判刑，
    致上訴人之名譽受損害（本院卷第139 頁）。是兩造爭執之
    點為被上訴人於驗斷書上之記載，是否已侵害上訴人名譽。
    經查：
  (一)按因故意或過失，不法侵害他人之權利者，負損害賠償責任
    ；不法侵害他人之身體、健康、名譽、自由、信用、隱私、
    貞操，或不法侵害其他人格法益而情節重大者，被害人雖非
    財產上之損害，亦得請求賠償相當之金額，民法第184 條第
    1 項前段、第195 條第1 項前段分別定有明文。因之，侵害
    名譽之非財產上損害賠償請求權，必須行為人之行為構成不
    法，且侵害他人名譽，方能成立。
  (二)被上訴人於90年10月19日相驗死者吳騰貴時，在未解剖屍體
    之情況下，固於驗斷書之死因欄填寫「心肺衰竭」，致死創
    傷欄填寫「車禍」，被上訴人本其專業法醫學知識，綜合屍
    體外觀、死者生前狀況等情，足以判斷死亡原因為何，即無
    解剖必要。查吳騰貴於死亡前，即因車禍呈現植物人狀態，
    未曾清醒等情，業經長庚醫院高雄分院函稱：「病患吳騰貴
    於89年5 月16日因車禍至本院治療，89年6 月26日病情穩定
    出院，但意識仍未清明（E4VtM2），呈植物人狀態」、「病
    患吳騰貴於90年6 月間回診時，仍呈植物人狀態」等語，有
    該院92年10月7 日（92）長庚院高字第3666號、92年11月20
    日（92）長庚院高字第4512號函各一份附卷可稽（見本院92
    年度交上易字第204 號過失致死刑事卷第75、101 頁），而
    植物人抵抗力非常弱，免疫系統相當低，且因持續臥床、氣
    管切開、尿道插管等因素，極易造成外界病原體進入體內肆
    虐，造成反覆感染，引發心肺衰竭猝死，亦可參酌，長庚醫
    院高雄分院92年11月20日（92）長庚院高字第4512號函稱：
    「病患吳騰貴於90年6 月間回診時仍呈植物人狀態，判斷其
    可能易有呼吸問題，以致心肺衰竭死亡」等情明確（見本院
    92年度交上易字第204 號過失致死刑事卷第101 頁），則被
    上訴人身為臺灣高雄地方法院檢察署檢驗員，於檢查吳騰貴
    遺體時，發現死者身上有插管及褥瘡等情，此有相驗相片6
    張在卷可憑（見臺灣高雄地方法院檢察署90年度相字第1752
    號相驗卷第20至22頁），被上訴人因此詢問死者家屬，得知
    吳騰貴死亡前因車禍導致植物人狀態已一年有餘，並參酌家
    屬於警訊及檢察官偵訊之筆錄，以及吳騰貴就醫診斷證明或
    重大傷病卡，認定吳騰貴確實符合植物人狀態，死因乃植物
    人極易發生之「心肺衰竭」，並於驗斷書之致死創傷欄填寫
    導致吳騰貴呈現植物人狀態之「車禍」，於驗斷書及死亡證
    明書上具體陳明死者致命原因，則即記載吳騰貴之死因及致
    死創傷原因為何，並無任何不法情事，亦無侵害上訴人名譽
    可言，上訴人徒以被上訴人未解剖屍體而製作本件驗斷書，
    即認被上訴人不法侵害其名譽云云，委不足採。
  (三)至長庚醫院高雄分院92年10月7 日（92）長庚院高字第3666
    號函雖稱：「病患吳騰貴‧‧‧因其後未再回診，故貴院函
    查其90年10月18日死亡之原因，本院無法判斷」等語（見本
    院92年度交上易字第204 號過失致死刑事卷第75頁），然經
    本院刑事庭再次函詢吳騰貴死亡是否因頭部外傷手術後呈植
    物人狀態所引起等情（見上開刑事卷第100 頁），長庚醫院
    於92年11月20日以（92）長庚院高字第4512號函稱：「病患
    吳騰貴於90年6 月間回診時仍呈植物人狀態，判斷其可能易
    有呼吸問題，以致心肺衰竭死亡」等語（見上開刑事卷第10
    1 頁），且本院刑事庭認定上訴人應負過失車禍肇事責任，
    除參酌被上訴人之驗斷書記載吳騰貴之死因為「心肺衰竭」
    及致死創傷為「車禍」外，尚參酌吳騰貴於車禍後當日頭部
    有嚴重外傷併顱內出血，長庚醫院已對其家屬發出病危通知
    ，並由財團法人成大發展基金會轉請成功大學交通管理學系
    肇事分析與諮詢中心鑑定參酌肇事現場圖、事故車輛之刮擦
    痕跡、路型及照片等相關資料，以及長庚醫院92年11月20日
    （92）長庚院高字第4512號函載吳騰貴經開顱手術後，呈植
    物人狀態，可能易有呼吸問題，以致心肺衰竭死亡之情事，
    因而認定上訴人過失致吳騰貴死亡。業經本院調取上開刑事
    案卷全卷，核閱屬實，故本院刑事庭認定上訴人應負刑事過
    失致死刑責，並非以驗斷書之記載為唯一依據，自難認上訴
    人遭法院判刑，係因被上訴人之行為所致。況且法院依職權
    判決上訴人過失致人於死，處有期徒刑拾月，尚難認此判決
    造成上訴人之名譽受侵害。故上訴人主張驗斷書之記載侵害
    其名譽云云，委無可取。被上訴人於系爭驗斷書之記載，並
    無不法侵害上訴人名譽至明。
五、按醫療機構及其人員因業務而知悉或持有他人之密秘，不得
    無故洩漏，醫療法第49條定有明文。被上訴人依高雄縣警察
    局仁武分局偵查員邱專望之相驗案件報告、會同檢察官及警
    方人員相驗吳騰貴之屍體，而作成相驗屍體證明書及驗斷書
    ，本其法醫學之專門知識，判斷吳騰貴之死因為心肺衰竭，
    致死創傷為車禍，為意外死亡，於相驗屍體證明書及驗斷書
    上詳予記載，並未將其內容外洩，自無妨害名譽之可言。上
    訴人係車禍之肇事者，使吳騰貴因車禍成為植物人進而因心
    肺衰竭死亡，被上訴人於相驗屍體證明書及驗斷書上均未記
    載上訴人之姓名，亦未指稱上訴人造成吳騰貴死亡，上訴人
    名譽並未受侵害，徒以相驗結果可能影響上訴人在訴訟上之
    利弊，而指摘被上訴人妨害名譽，自無可採。另上訴人請求
    專業醫師鑑定吳騰貴死亡之原因及以吳騰貴之病歷資料主張
    被上訴人於驗斷書記載吳騰貴之死因「車禍」係錯誤云云，
    因此均不足以認定被上訴人不法侵害上訴人名譽，無調查之
    必要，併此明。
六、綜上所述，上訴人本於侵權行為之法律關係，訴請被上訴人
    因侵害其名譽而請求被上訴人賠償51萬本息，尚嫌無據，原
    審為上訴人全部敗訴之判決，委無不合，上訴意旨，仍執陳
    詞指摘原判決不當，為無理由，應予駁回。又上訴人之上訴
    既經駁回，其於本院聲請假執行，亦失所附麗，應一併駁回
    。
七、結論：本件上訴為無理由，依民事訴訟法第449 條第1 項、
    第78條判決如主文。
中　　華　　民　　國　　94　　年　　6 　　月　　23　　日
                            民事第二庭
                                審判長法官  簡色嬌
                                法      官  朱玲瑤
                                法      官  周慶光
以上正本證明與原本無異。
本判決不得上訴。
中　　華　　民　　國　　94　　年　　6 　　月　　24　　日
                                書　記　官  馬蕙梅
　　　　　　　　　　　　　　　　　　　　　　　　　　　Ｑ
